【裁判字號】    95,自,3
【裁判日期】    950919
【裁判案由】    偽造文書
【裁判全文】
臺灣臺北地方法院刑事判決                 95年度自字第3號
自  訴  人  甲○○
自訴代理人  朱增祥 律師
被      告  丙○○
選任辯護人  簡維能律師
            陳美華律師
            楊政雄律師
上列被告因偽造文書案件，經自訴人提起自訴，本院判決如下：
    主  文
丙○○無罪。
    理  由
一、自訴意旨如附件刑事自訴狀及追加自訴事實。
二、按犯罪事實應依證據認定之，無證據不得認定其犯罪事實。
    又不能證明被告犯罪者，應諭知無罪之判決，刑事訴訟法第
    154條第2項、第301條第1項分別定有明文。而關於刑事訴訟
    法第161條第1項檢察官應負實質舉證責任之規定，於自訴程
    序之自訴人同有適用，有最高法院91年度第4 次刑事庭會議
    決議可參；又事實之認定，應憑證據，如未能發現相當證據
    ，或證據不足以證明，自不能以推測或擬制之方法，為裁判
    基礎，最高法院40年台上字第86號著有判例可資參照；且認
    定犯罪事實所憑之證據，雖不以直接證據為限，間接證據亦
    包括在內，然而無論直接證據或間接證據，其為訴訟上之證
    明，須於通常一般之人均不致有所懷疑，而得確信其為真實
    之程度者，始得據為有罪之認定，倘其證明尚未達到此一程
    度，而有合理之懷疑存在而無從使事實審法院得有罪之確信
    時，即應由法院為諭知被告無罪之判決，最高法院76年台上
    字第4986號亦著有判例足參。
三、訊據被告丙○○矢口否認有何犯行，辯稱：其母吳亞敏之遺
    產，係由所有繼承人即兩造及戊○○、乙○○、丁○○五人
    同意授權其處理；吳亞敏及渠等帳戶存摺、印章等於吳亞敏
    於93年1 月30日逝世起至其於93年2月5日由美返台期間，均
    由自訴人甲○○取走，嗣於同年月8、9日左右始著伊前妻周
    綠莎交回，其並未犯罪等語，並提出附表二所示之證據資為
    其未犯罪之論證。自訴人係以如附表一所示書證資為被告涉
    犯行使偽造文書及詐欺取財之論據。
四、經查：兩造之母吳亞敏於93年1 月30日因病逝世，有財團法
    人中心診所醫院死亡證明書在卷可稽，亦為其所是認，且經
    證人戊○○、己○○、乙○○、丁○○、庚○○證實無訛，
    而關於吳亞敏遺產之處理，係由繼承人戊○○、甲○○、乙○○、丁○○授權被告為之，業經證人即台新國際商銀職員
    庚○○於本院審理時到庭結證：「．．．（系爭帳戶（按：
    指台新銀行敦南分行00000000000000號吳亞敏帳戶)後來被
    甲○○凍結之前，你有無印象丙○○找過你還房貸問題？）
    有。房貸處理事情因為丙○○有得到丁○○、乙○○授權，
    丙○○有與房貸部門聯絡很久了，但這部分我不是很清楚，
    她有積極處理房貸過戶事情去承接貸款。．．．（當時被告
    處理遺產稅，是經過全體繼承人同意，還是她自己去辦的？
    ）我是積極協助她把這部分稅繳完，死亡之前兩年間的資料
    是被告向我要的由我提供，國稅局也有主動發函給我們。就
    我所知，應該是經過全體授權，不會有人呆呆的自己拿出一
    筆錢出來申報。」等語明確 (本院95年6月9日審判筆錄)，
    核與證人即兩造之姊乙○○於本院95年8月14日審理時證稱
    ：
    「（在吳亞敏過逝後你有無與甲○○、丙○○、戊○○討論
    過遺產管理方式？）有。（經過情形為何？）我們一起討論
    喪禮，然後討論遺產稅，交由丙○○辦理。（當時有無發現
    股票被盜賣？）有發現未經過我們同意股票被戊○○、甲○○盜賣國票股票，後來討論的內容一品大廈的房子及其他遺
    產因為我們希望用其他遺產來彌補被盜賣得財產價值，故我
    與丁○○請丙○○來處理，當時甲○○、戊○○在場，丁○○後來我告訴他，經過他同意的。（當時在場甲○○及戊○○有無表示反對意見？）沒有。（你是同意由丙○○管理吳
    亞敏在台灣的遺產？）是的。（丙○○有無定時報告管理的
    情形，你有無向丙○○報告你在美國管理吳亞敏的遺產狀況
    ？）均有。（94年8月間有無授權丙○○處理一品及吉星房
    屋之事？）有。（94年10月間有無授權丙○○小姐處理遺產
    分割事情？）有。．．．（對於國稅局遺產稅的核課，有無
    意見？）沒有。（對於被告代表你們處理遺產稅的相關事宜
    ，是否同意？）同意。」等語及證人即自訴人之妹，被告之
    姊丁○○亦證稱：「（吳亞敏過世，你有無回台灣？）有。
    （為何沒有入境資料？）我是用美國護照，所以沒有紀錄。
    （過去吳亞敏生前，你有無處理吳亞敏的財產？）有，我時
    常受指示去辦理印鑑證明及其他有關財產事項。（吳亞敏生
    前，有無同意甲○○使用你的名義開戶買賣股票或其他投資
    ？）沒有。（吳亞敏過逝後，你有無同意丙○○管理你在台
    灣的財產？）有，全權委託她處理，包括我自己銀行帳戶。
    （吳亞敏過逝後，吳亞敏的遺產你有無同意丙○○處理？）
    有，也是委託全權處理。（是否吳亞敏在台灣遺產由丙○○
    處理，在美國遺產由你與馬秀鈴處理？）是的。（94年8月
    間有無授權丙○○處理一品及吉星房屋事宜？）有。（94年
    10 月有無授權丙○○處理遺產分割問題？）有，口頭、書
    面都有。（你說有委託丙○○管理台灣財產，有哪些？）我
    名下的財產及我母親給我的遺產，包括中信、台新、建華等
    銀行，還有國票證券的股票。（上開帳戶是否就是你母親要
    你提供印鑑供他開戶？）是的。（吳亞敏有無告訴你以你名
    義開的帳戶，何時可以使用？）不用他告訴我，在我的名下
    就是我的，我回來台北就可以隨時使用。（這些所謂開戶、
    投資理財、保險是誰的款項？）是我母親用我父親的遺產及
    她的財產幫我們規畫，放在我們個人名下。（遺產稅申報書
    與國稅局繳納證明書，是否有見過？）我沒有見過，但是我
    己經全權授權丙○○處理。（申報內容你也完全同意？）是
    的。（在何時正式委託丙○○處理這些台灣財產及美國財產
    ？）我母親過世我回來台北的期間，就是93年2月15日到19
    日期間，後來回到美國時有書面授權，被授權人包括台銀銀
    行理財專員庚○○處理事項，我有當面交代庚○○處理。（
    本院卷331頁）95年3月13日有無授權？）這就是我剛才說的
    書面授權。（丙○○有無將這些細節經常向你報告？）有，
    我全部授權給他，有時候我有看，有時候我沒有看。．．．
    （遺產稅繳納，是否包括本件自訴人起訴侵占訴訟金額？）
    我想應該包括，我妹妹有跟我講過，因為她經常在美國並不
    清楚表上每筆的金額，這是由國稅局調查的，應該更為詳盡
    。（對於國稅局遺產稅的核課，有無意見？）沒有。（對於
    被告代表你們處理遺產的相關事宜，是否同意？）同意。」
    等語相符（本院95年8月14日審判筆錄），並有被告提出戊○○交付予其之財政部台北市國稅局致戊○○遺產稅暨綜合
    所得稅申報通知書附卷可憑（本院卷90頁）參以被告代理所
    有繼承人（即兩造、戊○○、乙○○、丁○○）於93年5月
    12日向財政部台北市國稅局申報吳亞敏遺產稅起至96年6月
    29日清繳應納之遺產稅額176萬8574元止，自訴人及戊○○
    非僅無任何異議，戊○○更於94年2月23日函寄上開國稅局
    明吳亞敏欠其390萬元，渠等甚至迄今對於被告代理申報
    遺產稅及清繳稅額竣事均無異議，為其所是認（本院95年8
    月14 日審判筆錄）並經本院調閱上開國稅局吳亞敏遺產稅
    課稅資料暨調查報告卷宗屬實，及吳亞敏所遺不動產已經繼
    承人同意辦竣所有權移轉登記，則渠等當知應納之遺產稅業
    已繳清，始有辦竣不動產所有權移轉登記之可能，可證自訴
    人所謂不知或未同意被告處理其母之遺產事宜云云，要難採
    信等情以觀，在在足證被告係經其餘繼承人同意（授權）處
    理其母吳亞敏之遺產事宜，至為明顯。
五、復觀證人乙○○於本院95年8 月14日審理時到庭證述：「（
    你是何時回國奔喪，停留多久，住何處？）93年2月6日回國
    ，停留二星期，住敦化南路一段236 巷7號4樓，就是吳亞敏
    過世地點住處。（停留在住處，家裡有哪些人出入？）戊○○、甲○○、己○○、周綠莎及我的姪兒、姪女、丁○○及
    外傭。（在你們停留在吳亞敏的地方，做何事情？）辦理喪
    事並處理遺產事宜。（這段期間有無白天外出，外傭是否有
    說有人帶東西回來事情？）有，因為我母親過逝後有些存摺
    、印章、證件不見了，後來93年2 月11日或是12日我們從殯
    儀館回來發現有些東西在家裡客廳，包括上開的存摺印章及
    證件。（這件事情外傭有無說是誰帶回來的？）我們有問，
    外傭回答說是周綠莎有回來過，帶回來的。（你在台灣這段
    期間有無開過吳亞敏的保險箱事情？）有，我母親的保管箱
    有一些重要文件及珠寶，但是我不會開，有一天我與馬兆民
    聊天，請他幫我開，後來打開保險箱發現只有部分珠寶，並
    無存摺印章。（裡面有無任何存摺印章？）沒有。」等語明
    確（本院95年8 月14日審判筆錄第4頁以下)。此再對照證人
    己○○證述：「（之前關係？）我是戊○○前妻，吳亞敏是
    我以前婆婆。（是否知道吳亞敏過世？）知道。（在處理吳
    亞敏過世事情，你是否參與過程？）他出殯我們有去。（吳
    亞敏過世之後，你是否到過她的住處？）我的小孩是他們家
    後代，我們有去過那邊，舉行一些儀式。（你的印象中，到
    吳亞敏家時，是否有遇到丙○○、乙○○、丁○○？）有，
    他們要參加頭七的事情。（當時家裡是否有外籍外勞？）有
    ，頭七她有作菜拜拜，她何時離職，我不知道。（吳亞敏過
    世那段期間，這些家屬是否有來來去去？）因為我的前夫戊○○，他是一定要去老家的。（你有無在老家有遇到過甲○○、周綠莎等人？）作七時，有遇到過他們，因為作很多七
    ，有時有遇到，有時候沒有遇到，我不是很記得。（所以甲○○、周綠莎，是有去過？）再做七的時候，不是每一作七
    都有看過他。（吳亞敏過世以後，是否有留珠寶？）我聽過
    戊○○說，有留一些。．．．（是否有吳亞敏住處鑰匙？）
    之前有留在戊○○家裡，因為她出去常常忘記帶鑰匙，所以
    會到戊○○家拿，我沒有用過。」等語（本院95年6月9日審
    判筆錄) 觀之，殊已可證，自訴人、戊○○均有吳亞敏住處
    之鑰匙，在吳亞敏過世之後，被告回台灣之前此一期間（即
    93 年1 月30日至93年2月5日之間)，自訴人等均可以在吳亞
    敏住處房屋自由出入，系爭吳亞敏及繼承人等存摺印鑑章亦
    是在被告姊妹等返國之期間，由自訴人交由周綠莎帶回予被
    告，益證自訴人亦同意（授權）被告處理吳亞敏遺產事宜，
    要無疑義。
六、查被告嗣後因經曾為吳亞敏規劃財務之台新銀行人員庚○○
    告知，吳亞敏上揭借款為台新銀行之「扣抵型房貸」，其利
    息計算方式係依系爭帳戶 (00000000000000號) 內之餘額為
    計算基礎，換言之，系爭帳戶內餘額越高（動用額度越少）
    ，應付給台新銀行之利息就越少；反之，帳號內之餘額越低
    （動用額度越高），應付給台新銀行之利息即越高。如該帳
    戶內存款在2000萬元以上，則無庸付應付利息予台新銀行，
    亦據證人庚○○證實在卷（詳本院95年6月9日筆錄）。被告
    為吳亞敏合法繼承人之一，亦經其餘繼承人授權其處理吳亞
    敏遺產，已如前述，本有權為全體繼承人之利益管理系爭帳
    戶，為節省上揭借款需支付給台新銀行之利息，於是決定在
    國稅局核定吳亞敏之遺產稅後（約94年5月下旬)，開始將自
    己理財所得之金額，分別在94年5月24日、94年7月15日、94
    年7月22日、94年8月29日等期日，從被告自己在台新銀行開
    立00000000000000帳戶款到系爭帳戶內；並於94年8 月11
    日、94年9月2日代理乙○○自其00000000000000號帳戶匯款
    到系爭帳戶內；另於94年9月2日同日2次代理丁○○自其
    00000000000000帳戶匯款到系爭帳戶內，用以節省吳亞敏上
    開貸款利息之支出，亦即為自己及其他繼承人節省利息之支
    出。被告所上揭4次匯款到系爭帳戶之金額累計高達
    11,666,000元 (400,000十3,000,000十7,000,000十
    1,260,000＝11,660,000元)；代理乙○○2 次匯款到系爭帳
    戶之金額累計高達4,200,000元 (3,000,000 十1,200,000＝
    4,200,000元)；代理丁○○2次匯款到系爭帳戶之金額
    4,200,000元 (3,000,000十1,200,000＝4,200,000元) ，被
    告8次匯入系爭帳戶之金額累計高達20,060,000 元。自訴人
    既迄未舉證證明上揭金額均為其母吳亞敏所有之遺產，而被
    告及證人乙○○、丁○○皆供明上開金額係渠等繼承其父馬
    榮相取得金額由其母吳亞敏以渠等上述帳戶規劃多年，實屬
    渠等之財產，等情，核與上開人等與戊○○共6人於89年9月
    16日訂立遺產分割協議書所載被告、乙○○、丁○○各繼承
    馬榮相遺產1111萬0840元無訛，有該協議書存卷可按，亦為
    自訴人所不爭執，足見被告等三人所匯上開金額並非自訴人
    所稱係吳亞敏到期解約轉入之資金甚明。復次，自訴人在吳
    亞敏辭世後隨即前往台新銀行向庚○○詢問吳亞敏在台新銀
    行之存款情形，庚○○當時即已明確告知吳亞敏在台新銀行
    所留大筆款項僅有系爭帳戶之金額895 萬4175元，而不包被
    告匯入之上述20,060,000元，亦經證人庚○○結證在卷（本
    院95年6 月9日審判筆錄)；自訴人在94年10月11日簽立「遺
    產分割協議書」、「補充協議書」時，以及在94年10月31日
    申請凍結系爭帳戶時，亦均明知吳亞敏於台新銀行之系爭帳
    戶所有金額即8,954,175 元，才會同意簽訂「補充協議書」
    （即同意給付其餘繼承人各 2,600,000元）以及只凍結系爭
    帳戶；均足以證明系爭吳亞敏帳戶於其逝世時之存款為 895
    萬4175元，上開2006萬元，是被告、乙○○、丁○○所有金
    錢，灼然甚明。另因被告處理遺產尚需支出之相關費用（如
    規費、稅費及大樓管理費等），並因系爭帳戶內有如前述被
    告個人之資金在內，被告爰分別於94年8 月1日、94年8 月2
    日、94年8月11日 (2次)、94年9月2日、94年9月5日、94 年
    9 月12日自系爭帳戶內提領金額，其中或用以支出相關規費
    ，即被告支出之大筆遺產管理費包括已支出之貸款費用、遺
    產稅、大樓管理費、水電費、律師費用、相關規費等，而依
    被告整理出之必要費用之單據而言，遺產稅被告即已支出
    1,768,594元，大樓管理費277,380元，房屋稅、地價稅目前
    找到單據部分為 277,026元，亦即就房屋貸款、遺產稅、大
    樓管理費、房屋稅四項費用，被告即已支出4,853,000元（
    2,530,000十1,768,594十277,380十77,026＝ 4,853,000 )；
    換言之，為管理系爭遺產，被告至少已從自己之資金多支出
    1,785,601元（4,853,000一3,067,399＝1,785,601 )，被告
    若對系爭帳戶內之款項有不法所有之意圖，又何必代墊高達
    1,785,601 元之管理費用？況倘自訴人認為被告所謂上開支
    出費用，有不得由吳亞敏遺產中支付者，抑或非屬其同意授
    權範圍內者亦非不得透過協商、結算，甚至民事訴訟以資解
    決；更何況兩造於94年10月11日與戊○○、乙○○、丁○○
    共同簽訂遺產分割協議書及補充協議書，己如上述，亦見自
    訴人所謂被告有偽造文書之詐欺犯行，尚乏證據予以證明。
    故自訴人就此未加詳查即遽予提起自訴，尚有誤會。
七、另觀之證人庚○○在本院95年6月9日審理時證述：「（與吳
    亞敏身前往來事情？）我是銀行理財工作，我幫他做理財規
    劃，包括他的子女及孫子輩的事宜，其中還包括帳戶匯到別
    的銀行帳戶事情，還有其他打雜事情，假日還回帶她郊外玩
    ，吳亞敏過世前，我還曾經帶她回去與我祖母過生日，我們
    是交情，並不是為了做生意，因為她的子女大都在海外，她
    與我很合得來。（何時與她認識，幫她處理這些事情？）90
    年3、4月間開始到過世。（吳亞敏身前，有無交任何證件給
    你過？）都有，印章也有，包括海外子女印鑑證明、身分證
    等有關於開戶的一些證件，及與海外授權書，就是授權同意
    代為處理一些帳戶，及其他與這些有關的事情。（印象中，
    有無拿過戊○○、有無拿過戊○○、甲○○及其家屬得一些
    身分證本或是影本資料？）有。（提示被證1 、16）有無看
    過這份契約及歸戶財產資料？）有看過。（被證1 是否你處
    理的？）是我陪同房貸業務專員去跟吳亞敏簽約的。（被證
    16這份資料，有無交付給甲○○或是丙○○過？）有，我交
    付給丙○○，甲○○的秘書洪秋美叫我傳真給他。（這份契
    約款項後來是否就是撥到何帳號？）應該是撥到
    00000000000000帳號。（被證16這份資料，是否可以看出有
    生前解約金兩千多萬元？）沒有。（吳亞敏過世，甲○○或
    是戊○○有無找過你？）有。（他們找你何事？）都在請我
    列印整個家族在台新銀行的資料。（有無幫吳亞敏辦理保險
    理賠的事情給他們？）有，保險繼承要五個子女蓋章，我請
    他們先簽名，由他們五個繼承人來簽名，作理賠動作。（這
    五個人，你都有看過？）是的。（有關剛剛被證一戶頭事情
    ，後來被告有無請教你戶頭的事情）有，大約隔了將近1 年
    ，時間點我忘記了，後來被告幫吳亞敏處理遺產申報事情後
    ，才有去問我這個帳戶的事情，（當時經過如何？）我們向
    被告說，這個戶頭儘量不要動，依照契約有規定，如果帳戶
    裡的錢越多，扣得利息就愈少，如果帳戶裡面，有兩千萬元
    就沒有利息。（（提示台新銀行95年1月27日函及附件)這幾
    張是否台銀銀行 (按：應為台新銀行）資料，9至18部分蓋
    章與簽名，有無任何關係？）丙○○小姐說，她沒有找到這
    存摺，我跟他講，如果沒有的話，要本人在下方簽名。（蓋
    的章是否就是吳亞敏蓋的章？）是的。（當時丙○○找你時
    ，你就是跟她說這件事情？）是的。之前有存的動作，帳戶
    人過世，如果凍結帳戶，凍結帳戶就無法扣利息，若是3 個
    月不繳銀行主動就發函給債務人，3到6個月就會作法拍動作
    ，當時因為丙○○有跟我提過要把理賠金作一些定存。我建
    議丙○○放入吳亞敏戶頭，降低利息支出。（請確認第9到
    18，丙○○去處理時，有無人幫忙他處理？）是我拿去櫃台
    。（丙○○領錢時，除了你之外，有無人知道吳亞敏已經過
    世？）知道。（丙○○去銀行領錢時，你擔任何職？）還是
    理財專員。（你的直接或是間接主管，是否有人知道吳亞敏
    已經過世？）有。（是否知道是誰？）我們業務主管及作業
    主管。（是否知道吳亞敏生前在台新銀行有保險箱事情？）
    是的。（吳亞敏過世之後開保險箱過程？）先由甲○○、周
    綠莎提保險箱問題，但是保險箱沒有找到任何東西，應該只
    有珠寶類東西，這方面事情，我忘記了。．．．（吳亞敏在
    台銀銀行幾個理財帳戶？）戊○○、甲○○、丙○○、丁○○、周綠莎、周天作、馬兆民、馬兆鴻、馬兆慶、己○○。
    ．．．（你幫吳亞敏作理財規劃內容？）吳亞敏女士，前幾
    年丈夫過世，有一大筆遺產，我幫他規劃保險部分、債券、
    部分基金。（具體內容，是否都是使用上開帳戶？）是的。
    ．．．（你曾經建議丙○○存到吳亞敏帳戶減少利息？但是
    有無建議如果吳亞敏死亡後，有關於提領錢的問題，有無提
    過？）是的，如果從吳亞敏帳戶提領自己存入的錢，應該沒
    有問題。．．．」可知：庚○○在吳亞敏生前為其做理財規
    劃，並處理包括吳亞敏以其子女即兩造，戊○○、乙○○、
    丁○○、其媳、其孫名義在銀行帳戶相關事宜，故吳亞敏持
    有上開人等之身分證影本、印鑑章等證件，所規劃之事包括
    吳亞敏所有不動產之貸款、保險、債券、基金及銀行帳戶等
    ，及兩造之父馬榮相之遺產分割後，由吳亞敏委請庚○○為
    渠等規劃保險、債券、基金及銀行帳戶等為渠等所明知。在
    吳亞敏逝世後，庚○○有將吳亞敏在台新銀行之帳戶資料交
    付被告，並依自訴人秘書洪秋美指示傳真該帳戶資料予其，
    且在被告受其餘繼承人授權處理吳亞敏遺產，而在申報遺產
    稅時，庚○○有告知被告依房貸契約該吳亞敏帳戶內存款逾
    多，上開吳亞敏不動產貸款之應納利息逾少，如存款在2000
    萬元以上，則無需繳利息，又其亦有建議被告將所得之理賠
    金存入上開帳戶，以減少利息之支出；其併告訴被告自吳亞
    敏提領自己存入之款，應無問題。等情，益證自訴人於刑事
    自訴狀指稱被告犯行使偽造文書及詐欺取財罪，殊屬誤會。
八、被告既係由其餘繼承人授權處理吳亞敏遺產事宜，有如上述
    ，則被告自有權提領吳亞敏帳戶內之款，要無疑義；從而，
    追加自訴(一)(三)部分，即難謂被告有何違法，所不待言。矧查
    有關「匯豐環球人口概念保本基金」之666,131 元，是在93
    年5月28日到期，大約是在同年6 月4日寄到當時被告所居住
    敦化南路1段236巷7號4樓之住處 (見被證44) ，因吳亞敏女
    士在國內並無外匯帳戶，因此被告又將該匯豐銀行美金
    20,000元 (即約新台幣666,131元)之支票寄到美國，交由乙○○存到吳亞敏、乙○○、被告三人在美國銀行共同開立之
    帳戶，作為處理吳亞敏在美國遺產應支出之必要費用（見被
    證45）。而上述「復華證券華高成長基金」554,366 元，被
    告則是在94年6 月29日將之用於繳納吳亞敏之部分遺產稅（
    不足部分則由被告支付）。就此業經證人乙○○證述：「（
    提示答辯六狀被證44、45）有無看過被證44支票？）有。這
    是丙○○寄的。（這張支票寄到美國去，存到吳亞敏戶頭如
    何處理？）處理美國遺產手續費、律師費及相關費用。」等
    語明確（本院95年8月14日筆錄第8頁第1 行以下）。至關於
    追加事實(二)部分，經查：兩造及戊○○、乙○○、丁○○於
    94年10月11日一致同意簽訂遺產分割協議書及補充協議書，
    可見各該協議書上記載之條件顯係由渠等磋商合意後訂立者
    ，既無任何施用詐術情形，各該繼承人亦無人因被詐而訂定
    者，即難認有何詐欺可言，再觀之上開「補充協議書」第 2
    點載明：「甲○○應於簽訂本協議書時以台支（或銀行本票
    ）給付其餘四人各新台幣260 萬元；丙○○應於簽訂本議書
    時以台支（或銀行本票）給付甲○○新台幣470 萬元，給付
    戊○○、乙○○、丁○○三人各新台幣370 萬元（此款項待
    過戶完畢再就各項稅費、規費及貸款金額予以結算，多退少
    補），上述付款均不另掣據。又94年10月11日遺產分割協議
    書所列各筆不動產貸款由丙○○負責向台新銀行清償完畢，
    過戶手續費用亦由丙○○先行代墊。」惟因自訴人於同年月
    31日向台新銀行申請凍結吳亞敏之帳戶，有被證八申請書在
    卷可證，是被告未能清償上開台新銀行房貸，要係因自訴人
    之行為所致，尤難據以指為被告犯詐欺罪之論據至明。
九、綜上，自訴人指訴被告涉犯行使偽造文書及詐欺取財犯行，
    其證據委有未足，亦查與事實未符；此外，復查無其他積極
    之證據，足以認定被告犯有上開罪名，自不得繩其以行使偽
    造私文書，詐欺罪；是自訴人所指被告之犯罪無法證明，自
    應諭知被告無罪之判決。
十、依刑事訴訟法第343條、第301條第1項判決如主文。
中    華    民    國    95    年    9     月    19    日
                  刑事第十二庭  審判長法  官  李英豪
                                      法  官  陳慧萍
                                      法  官  張永宏
以上正本證明與原本無異
如不服本判決應於送達後10日內向本院提出上訴狀
                                      書記官  謝韻華
中    華    民    國    95    年    9    月    20    日
為被告涉嫌行使偽造文書及詐欺罪，依法提出自訴事：
    緣先母吳亞敏於民國93年1 月30日去世 (證1)，自訴人、被
告以及戊○○、丁○○、乙○○等五人為共同繼承人（證二）。
先母辭世時，於93年1月28日台新銀行敦南分行 00000000000000
帳戶，尚遺有台幣存款8,954,175元 (證三)。嗣先母生前所為投
資理財陸續到期解約，先後轉入上揭帳戶，計20,060,000元（證
四）。以上之存款，為先母之遺產，為全體繼承人所公同共有。
詎被告竟意圖為自己不法所有，竟連續偽造先母簽名，盜用先母
印章，冒領上揭帳戶存款，計25,130,174元（證五）。核被告之
所為，乃行使偽造文書罪（刑法第210條、第217條第2項、第216
條)，及詐欺罪（刑法第339條第1項），並以連續之意思，多次
行使偽造文書及詐欺犯行，為連續犯，二者之間互有方法與結果
之關係，為牽連犯，爰請治以應得之罪。又被告詐欺之得利，乃
自訴人所公同共有之遺產，自訴人為直接被害人，且行使偽造私
文書罪與詐欺罪為牽連犯，故依刑事訴訟法第319條第2項前段規
定，全部得提起自訴，並此明。
    另，為究明真相，聲請  鈞院向台新銀行敦南分行（台北市
大安區○○路○段118號) 調取00000000000000帳戶之開戶資料，
以及證四、證五所列各筆交易之交易憑證，俾證明被告行使偽造
私文書及詐欺之事實。
追加自訴事實
(一)民國94年7 月27日被告偽造吳亞敏之扣款授權書，自吳亞敏系
  爭帳號扣款200 萬元，另以被告及乙○○名義匯往中國信託銀
  行101分行000000000000 。此一事實，與被告一系列詐領之事
  實顯為連續關係，自訴時漏未臚列，爰追加之。
(二)94年10月11日，被告以願意清償吳亞敏房屋貸款為由，誘使自
  訴人就吳亞敏所有台北市○○○路○段313號及台北市○○○路
  ○段236巷7號4樓房地為遺產之分割。惟被告在自訴人支出補償
  金1040萬元後，僅清償其所分得之台北市○○○路○ 段236巷9
  號房地之貸款，並售予他人，惟未清償自訴人所分得之台北市
  ○○路○段313號房地之貸款。被告此一詐欺行為，其所委聘之
  楊政雄律師除已函發被告糾正外，自訴人原擬另行自訴。然被
  告在其答辯狀中提及此節，顯見被告此一詐欺行為與其詐領吳
  亞敏存款乃出於連續之意思。基於同一案件之理由，亦併追加
  之。
(三)吳亞敏生前曾購買復華高成長證券投資信託基金，吳亞敏死後
  之94年5月16日到期得款548,188元，自動匯入吳亞敏建華銀行
  忠孝分行00000000000000號帳戶。丙○○偽造吳亞敏名義，盜
  領一空。
附表一(自訴人提出所謂之證據)
證一、吳亞敏死亡證明書影本乙份。
證二、吳亞敏及其繼承人戶籍謄本。
證三、台新銀行敦南分行00000000000000帳戶交易明細。
證四、吳亞敏生前投資理財，於其死後到期解約轉入之資金一覽
      表。
證五、被告冒領之金額一覽表。
證六、台灣台北地方法院檢察署94年度偵字第9863號不起訴處分
      書影印本。
證七、美國加州聖克拉拉郡高等法院裁定及中譯本。
證八、台新銀行敦南分行扣息一覽表。
證九、系爭帳號轉出轉入金額對照表。
證十、被告賣匯水單。
證十一、扣款授權書及匯款申請書影印本。
證十二、律師函影印本。
證十三、  鈞院調取台新銀行交易單據。
證十四、被告丙○○手寫傳真。
證十五、遺產分割協議書草稿影本。
證十六、遺產稅申報書。
證十七、復華高成長證券投資信託基金受益人開會通知影印本。
證十八、土地及建物登記謄本。
證十九、起訴狀影印本。
證二十、被告犯罪事實及證據整理表。
證二十一、丙○○提議書面。
證二十二、遺產稅繳清證明書。
證二十三、自訴人證據清單與待證事實一覽表。
證二十四、自訴人對被告所提證據之意見一覽表。
附表二(被告提)
被證１：吳亞敏女士與台新銀行所訂立之借貸契約一份。
被證２：被告發給自訴人之存證信函一張。
被證３：被告繳納吳亞敏女士遺產稅、印花稅之收據各一份。
被證４：被告於台新銀行開立之帳戶存摺封面影本一張。
被證５：乙○○於台新銀行開立之帳戶存摺封面影本一張。
被證６：丁○○於台新銀行開立之帳戶存摺封面影本一張。
被證７：繼承人５人所立遺產分割協議書及補充協議書各一張。
被證８：自訴人94年10月31日凍結系爭帳戶申請書一張。
被證９：台北市國稅局所發遺產稅申報通知書一張。
被證10：被告丙○○支出管理費明細表及繳費收據資料１份。
被證11：被告繳納稅費明細表及繳納收據資料１份。
被證12：被告寄給自訴人及戊○○之存證信函各１份。
被證13：戊○○、丙○○、乙○○、丁○○４人簽訂之買賣契約
        書２份及戊○○之印鑑證明書１份。
被證14：被告計算每人應獲分配價金手稿１張。
被證15：戊○○所領取之支票１紙。
被證16：證人庚○○所提供吳亞敏女士歸戶資料１份。
被證17：葉瑞祺獲授權之授權書及洪秋美簽收權狀資料各１份。
被證18：自訴人甲○○所簽訂之買賣契約書１份。
被證19：自訴人開立之３紙支票資料１份。
被證20：自訴人甲○○之印鑑證明書１份。
被證21：聯合報同意塗銷抵押權之資料１份。
被證22：吳亞敏女士投保之要保書１份。
被證23：葉瑞祺94年11月21日之傳真１份。
被證24：被告94年8月12日通知優先購買之存證信函１份。
被證25：自訴人主張優先購買之存證信函１份。
被證26：乙○○、丁○○出具之授權書各１份。
被證27：劉鳳嬌所簽買賣契約１份。
被證28：劉鳳嬌之道歉函１份。
被證29：交付邱品聰之收據１張。
被證30：自訴人向  鈞院申請支付命令之資料３份。
被證31：  鈞院開庭通知１張。
被證32：先母吳亞敏女士所發存證信函１份。
被證33：台灣高等法院檢察署之通知１張。
被證34：被告於95年1月16日所提再議聲請狀１份。
被證35：被告存款系爭帳戶之存款單１張。
被證36：乙○○、丁○○經駐外單位認證之授權書
被證37：乙○○簽證之文書原本１份。
被證38：戊○○簽證之文書及中譯本各１份。
被證39：戊○○出具之切結書１張。
被證40：己○○買受被告土地之證明資料１份。
被證41：簡維能律師95年3月8日之傳真１張。
被證42：戊○○匯款之資料１張。
被證43：  鈞院95年4月19日函１張。
被證44：匯款銀行之通知及支票資料１張。
被證45：吳女士、被告、乙○○在美國銀行外匯帳戶資料１張。


司法院資訊處製作；財團法人民間司法改革基金會備份。
